【裁判字號】    98,台上,6829
【裁判日期】    981119
【裁判案由】    違反毒品危害防制條例
【裁判全文】
最高法院刑事判決            九十八年度台上字第六八二九號
上  訴  人  甲○○
上列上訴人因違反毒品危害防制條例案件，不服台灣高等法院台
中分院中華民國九十六年八月九日第二審判決（九十六年度上訴
字第一六六四號，起訴案號：台灣台中地方法院檢察署九十五年
度偵字第二二五四三號），提起上訴，本院判決如下：
    主  文
上訴駁回。
    理  由
按刑事訴訟法第三百七十七條規定：上訴於第三審法院，非以判
決違背法令為理由，不得為之。是提起第三審上訴，應以原判決
違背法令為理由，係屬法定要件。如果上訴理由書狀並未依據卷
內訴訟資料，具體指摘原判決不適用何種法則或如何適用不當，
或所指摘原判決違法情事，顯與法律規定得為第三審上訴理由之
違法情形，不相適合時，均應認其上訴為違背法律上之程式，予
以駁回。上訴人甲○○上訴意旨略稱：（一）、上訴人非基於幫
助「賜仔」販賣第一級毒品海洛因之犯意而居間聯絡本件毒品海
洛因之販賣、交付；而係基於幫助楊偉華購入毒品持有之意思，
而代為聯絡「賜仔」，其間未參與交易之會商、交付，其後更於
楊偉華未能給付毒品價金時，為其擔保。以上各情亦經楊偉華於
原審證述明確。詎原判決就被告之辯解及有利被告之證據，未於
理由內敘明何以不足採之理由，有理由不備之違法。（二）、依
上訴人、楊偉華及王建智之供證，可知上訴人確係因楊偉華之託
，始基於幫楊偉華購買毒品之意而代為與「賜仔」聯絡；而非基
於幫助「賜仔」販賣毒品之意而與楊偉華接洽。原判決僅於判決
理由中相次引用楊偉華、王建智及上訴人之供述，認上訴人幫助
「賜仔」販賣海洛因，卻未清楚敘明係依上揭證人之何部分供述
，作為認定上訴人有幫助販賣毒品海洛因故意及有幫助行為之依
據，有事實與理由矛盾之違法等語。
查原審認上訴人有原判決事實欄所載幫助「賜仔」販賣第一級毒
品海洛因之犯行，係依憑上訴人對部分事實之陳述、證人楊偉華
、王建智之證述，以及扣案之海洛因三包、法務部調查局針對扣
案毒品之鑑定通知書等證據資料，為綜合判斷，認上訴人幫助「
賜仔」販賣海洛因之犯行，堪以認定，並指駁、說明上訴人所辯
其未幫助「賜仔」販賣海洛因云云，如何不可採之理由；而以核
上訴人所為，係幫助犯毒品危害防制條例第四條第一項之罪，依
幫助犯減輕並適用刑法第五十九條規定量處其刑（有期徒刑五年
六月）。已詳敘調查、取捨證據之結果及憑以認定犯罪事實之心
證理由，予以論述。就形式上觀察，原判決並無採證認事違背經
驗法則、論理法則或理由不備等違背法令之情形。上訴人雖執前
詞指摘原判決違法。然刑法第三十條第一項規定之幫助他人實行
犯罪行為，係指行為人基於幫助他人犯罪之意思，雖未參與實行
犯罪構成要件之行為，然對於正犯資以助力，使正犯易於實行犯
罪而言。查原判決事實欄記載略以：上訴人獲楊偉華之探詢，得
知楊偉華之老闆王建智有意購買海洛因後，即轉知「賜仔」（另
綽號「阿原」）；其後，上訴人除代「賜仔」轉達毒品價格予楊
偉華外，並進一步代雙方約定時間、提供上訴人本人租處，使「
賜仔」交付海洛因予楊偉華，以及向「賜仔」擔保楊偉華會支付
價金等情。判決理由則引述上訴人、楊偉華及王建智於第一審之
供述，上訴人略稱：楊偉華跟伊說他想跟「賜仔」買海洛因，伊
才幫他聯絡；伊聯絡「賜仔」之後，確定「賜仔」要來台中，伊
打電話給楊偉華，叫楊偉華過來伊租屋處，之前伊在幫「賜仔」
與楊偉華聯絡時，就有說定要用新台幣（下同）一百七十萬元的
價格來買，後來約定好的那一天，就是找「賜仔」跟楊偉華來伊
住處的那一天，「賜仔」當天把海洛因放在一個皮包內，並把包
包交給楊偉華，但是楊偉華當天沒有帶錢，楊偉華叫伊幫他擔保
，因為伊之前毒品也都是跟「賜仔」拿的，伊就幫他擔保，楊偉
華就把海洛因帶走等語（見第一審九十六年三月八日準備程序筆
錄）。楊偉華略稱：王建智說他想吸食海洛因，要伊幫忙問，伊
問被告（上訴人，下同）說有沒有朋友在吸食海洛因，可以介紹
給王建智，到六月三十日，被告聯絡說他的朋友「阿原」有海洛
因要賣，當天晚上約在被告住處，「阿原」把海洛因交給伊，叫
伊轉交給王建智看合不合適，他說毒品值一百七十萬元等語（見
第一審卷第四二至四六頁）。王建智略稱：伊是楊偉華的老闆，
九十五年六月初，伊向楊偉華提過要買海洛因，直到同年六月底
，楊偉華才跟伊說有消息，楊偉華跟伊說他透過朋友介紹認識一
個叫「阿原」的，他是從「阿原」那邊拿到這些海洛因的；後來
伊有買到二兩多的海洛因，在九十五年七月十日被查獲的海洛因
三包都是透過楊偉華交給伊的等語（見第一審卷第四八、四九頁
）。足見上訴人不僅受楊偉華之託代為聯絡「賜仔」，其後已進
而代交易雙方約定見面之時間，並提供自己之住處作為毒品交付
地點，以及向「賜仔」擔保楊偉華會支付價金，核其所為，不僅
係仲介、提供海洛因之交易訊息，實已予「賜仔」助力，使「賜
仔」販賣毒品之犯行，易於實行。上訴人所辯其無幫助「賜仔」
販賣海洛因之故意，亦無幫助之行為云云，顯有誤會。而原判決
於引據上訴人、楊偉華、王建智之上開供證後稱：「……，該次
買賣海洛因交易，係由證人楊偉華主動向被告（上訴人）詢問有
無購買海洛因之來源，被告始介紹該名綽號『賜仔』之人販賣海
洛因予證人楊偉華。而被告除介紹綽號『賜仔』之人販賣海洛因
予證人楊偉華，為其等聯絡告知購買海洛因之價格、數量，約定
地點供綽號『賜仔』之人交付海洛因予證人楊偉華，及將證人楊
偉華購買海洛因之部分對價轉交予綽號『賜仔』之人之外，並未
有其他參與販賣毒品構成要件之行為，而堪認其與證人楊偉華、
王建智有共同販賣第一級毒品之行為分擔。又被告係為綽號『賜
仔』之人與證人楊偉華聯絡交易海洛因之事，被告應係基於幫助
綽號『賜仔』之人販賣海洛因之犯意，而為前揭行為」等語（見
原判決第六、七頁）。就上訴人之介紹毒品交易機會及約定地點
供毒品交付等幫助行為，亦已明確敘明，並無上訴人所指未說明
依據或事實認定與理由說明有矛盾之情形。其餘上訴意旨亦係置
原判決所為明白論斷於不顧，未依卷內訴訟資料，僅憑己見，就
原審採證認事之職權行使，任意爭執，所指原判決違法情事，顯
與法律規定得為第三審上訴理由之違法情形不相適合。其上訴違
背法律上之程式，應予駁回。
據上論結，應依刑事訴訟法第三百九十五條前段，判決如主文。
中    華    民    國  九十八  年   十一   月   十九   日
                      最高法院刑事第五庭
                          審判長法官  陳  正  庸
                                法官  林  秀  夫
                                法官  宋      祺
                                法官  陳  祐  治
                                法官  林  瑞  斌
      本件正本證明與原本無異
                                      書  記  官
中    華    民    國  九十八  年   十一   月  二十三  日
                                                      Ｑ


司法院資訊處製作；財團法人民間司法改革基金會備份。
